【裁判字號】    98,訴,655
【裁判日期】    980601
【裁判案由】    誣告
【裁判全文】
臺灣板橋地方法院刑事判決               98年度訴字第655號
聲  請  人  臺灣板橋地方法院檢察署檢察官
被      告  丙○○
                    現於臺灣臺北監獄臺北分監服刑中
上列被告因誣告案件，經檢察官聲請簡易判決處刑（97年度偵續
字第581 號），本院受理後認不宜以簡易判決（98年度簡字564
號），改依通常程序審理，並判決如下：
    主  文
丙○○意圖他人受刑事處分，向該管公務員誣告，處有期徒刑
月。
    事  實
一、丙○○因與丁○○有訴訟糾紛，並對丁○○對其提起恐嚇、
    妨害名譽等告訴而心生不滿，竟意圖使丁○○受刑事處分，
    於民國97年5 月14日11時10分許至臺北縣政府警察局蘆洲分
    局三民派出所向受理警員誣稱: 丁○○於97年5 月14日10時
    20分許即臺灣板橋地方法院檢察署檢察官開完庭後，在臺灣
    板橋地方法院檢察署偵查大樓外，向其嚇稱: 「你家很快就
    有人會死」等語，而誣指丁○○涉犯恐嚇罪嫌。嗣該案經臺
    灣板橋地方法院檢察署檢察官以97年度偵字第18424 號受理
    查明後，對丁○○為不起訴處分確定。
二、案經丁○○訴由臺灣板橋地方法院檢察署偵查後聲請以簡易
    判決處刑，本院改依通常程序處理。
    理  由
一、按被告以外之人於審判外之言詞或書面陳述，除法律有規定
    者外，不得作為證據；又被告以外之人於審判外之陳述，雖
    不符合同法第159 條之1 至第159 條之4 之規定，但經當事
    人於審判程序同意作為證據，法院審酌該言詞陳述或書面陳
    述作成時之情況，認為適當者，亦得為證據；又當事人、代
    理人或辯護人於法院調查證據時，知有第159 條第1 項不得
    為證據之情形，而未於言詞辯論終結前聲明異議者，視為有
    前項之同意，刑事訴訟法第159 條第1 項及第159 條之5 分
    別定有明文。查本判決下列所引用之下列各項證據方法之證
    據能力，被告於本院準備程序及審判期日中均未予爭執，且
    迄至言詞辯論終結前亦未再聲明異議，本院審酌該等言詞陳
    述及書面陳述作成時之情況，並無不宜作為證據之情事，依
    刑事訴訟法第159 條之5 之規定，自得作為證據，合先敘明
    。
二、訊據被告丙○○固不否認曾於前揭時地對告訴人丁○○提起
    前開恐嚇告訴，惟矢口否認有何公訴意旨所稱之誣告犯行，
    辯稱：丁○○確實有於97年5 月14日當天在臺灣板橋地方法
    院檢察署偵查大樓外恐嚇伊，伊並非誣告云云。經查：
  (一)被告於97年5 月14日11時10分許，親至臺北縣政府警察局蘆
    洲分局三民派出所，向有偵查犯罪權限之承辦員警指稱於97
    年5 月14日10時20分許，在臺灣板橋地方法院檢察署偵查大
    樓外遭丁○○恐嚇等語，嗣該案經警方報請臺灣板橋地方法
    院檢察署檢察官偵辦查明後，對丁○○為不起訴處分確定之
    事實，有臺灣板橋地方法院檢察署97年度偵字第18424 號偵
    查卷宗1 份在卷可稽。
  (二)告訴人丁○○於97年5 月14日上午臺灣板橋地方法院檢察署
    檢察官開完庭後離開時，並未曾對被告恐嚇之事實，業據自
    始至終均在場見聞之證人乙○○迭於97年7 月2 日偵查中證
    稱: 「（問：97年5 月14日當天開完庭之後，有發生何異狀
    ？）我們開完庭之後，我們到法庭大樓人行道，丙○○走在
    我們前面，他要騎車時，他就對丁○○說你很行，沒做事還
    要收錢，大家試試看」、「（問：你有無聽到丁○○對丙○○說『你家很快就有人會死了』？）我沒有聽到，丁○○不
    理會丙○○」【見臺灣板橋地方法院檢察署97年度偵字第
    1842 4 號 偵查卷宗第21頁】等語；於97年12月22日偵查中
    證稱: 「我和趙一起去甲○出庭，開完庭後，被告在地檢檢
    署外面的人行道跟趙說『你很行，沒做事還要收錢，還告別
    人，你試試看』，趙沒有回應他，當時我在趙旁邊」【見臺
    灣板橋地方法院檢察署97年度偵續字第581 號偵查卷宗第6
    頁】等語；及於本院98年5 月18日審理時具結證稱: 「（檢
    察官問：97年5 月14日開完庭以後，丁○○是否有到丙○○
    說什麼不好聽的話？）當天我跟丁○○是走在丙○○的後面
    ，丙○○是要騎機車的時候，跟趙文文鎮說你很行，沒做什
    麼工作就要跟別人拿錢。丁○○並沒有理會他。丙○○就接
    著說，你試試看，我也要告你」、「（檢察官問：丁○○是
    否有說你家很快就有人會死？）沒有」、「（被告問：你確
    實當天是沒有聽到丁○○對我說你家很快有人會死這句話嗎
    ？）丁○○當天完全不理會丙○○的挑釁」、「（法官問：
    5 月14 日 當天從出地檢署到在人行道上，你從頭到尾都跟
    丁○○在一起嗎？）是，是從離開地檢署到丙○○騎機車走
    ，我都一直跟丁○○在一起」、「（法官問：丁○○出地檢
    署後，都沒有跟丙○○說話嗎？）沒有，丁○○完全沒有理
    會丙○○」等語不移。
  (三)參諸證人乙○○陳稱其本身係臺北縣政府警察局蘆洲分局集
    賢派出所警員，亦與被告素無怨隙，應無為告訴人而自陷於
    偽證重罪之必要。況且於97年5 月14日當天被告、告訴人與
    證人乙○○前往臺灣板橋地方法院檢察署出庭應訊，係檢察
    官為調查有關告訴人告訴被告妨害名譽之案件一事，業據被
    告自承在可卷，而當日既有證人乙○○可資證明告訴人指述
    被告妨害名譽乙節為真，衡諸常情，告訴人當無於庭訊結束
    後另出言恐嚇被告之理，是證人乙○○上開證詞應與事實相
    符，足堪採信。
  (四)末按告訴人所訴事實不能證明其係屬實，在對於被訴人為不
    起訴處分確定者，固不能謂告訴人因此即應負誣告罪責，然
    此必以告訴人有出於誤會或懷疑被訴人有此事實，或對其事
    實張大其詞而為申告之情形，始足以當之，若告訴人以自己
    親歷被害事實，堅指被訴人有犯罪行為，指名向該管公務員
    告訴，經不起訴處分，認被訴人無此犯罪事實者，即不能謂
    告訴人不應負誣告罪責（最高法院32年上字第184 號判例要
    旨參照）。查本件告訴人於97年5 月14日上午臺灣板橋地方
    法院檢察署檢察官開完庭後，並未在臺灣板橋地方法院檢察
    署偵查大樓外，對被告出言恐嚇情事，業經本院認定如前，
    而被告對親身經歷之事實，主觀上並無誤認之情，且被告自
    始至終均無法提出任何事證以資證明其係因誤認或懷疑遭告
    訴人恐嚇之可能，則被告故意違反自己明知之事實，主張遭
    告訴人恐嚇，提出上開恐嚇告訴，其有誣告之犯意，至屬灼
    然。被告上開所辯尚非足採，本案事證明確，被告犯行堪以
    認定。
  (五)至被告雖聲請對被告及告訴人丁○○、證人乙○○測謊，惟
    本院認測謊結果僅能作為參考，不得作為認定有無犯罪事實
    之證據，且本件案發時間迄今已近1年，被告、告訴人及證
    人等人對本件案發至今所產生之心理變化，已因時間久遠而
    影響測謊之正確性，況本院綜核全案證卷已足資認定被告犯
    行，認為並無再對之實施測謊之必要，附此說明。
三、核被告所為，係犯刑法第169 條第1 項之誣告罪。爰審酌被
    告僅因細故，不思以平和方式消弭其紛爭，恣意誣告他人犯
    罪，非但造成他人困擾，亦浪費司法資源，兼衡其素行、教
    育程度、犯罪之動機、手段、所生之危害以及尚未能與告訴
    人達成和解等一切情狀，量處如主文所示之刑，
據上論斷，應依刑事訴訟法第452 條、第299 條第1 項前段，刑
法第169 條第1 項，判決如主文。
本案經檢察官曾文鐘到庭執行職務。
中    華    民    國    98    年    6    月    1     日
                刑事第二十二庭審判長法  官  古秋菊
                                    法  官  賴彥魁
                                    法  官  陳昭筠
上列正本證明與原本無異。
如不服本判決，應於判決送達後10日內敘明上訴理由，向本院提
出上訴狀 (應附繕本) ，上訴於臺灣高等法院。其未敘述上訴理
由者，應於上訴期間屆滿後20日內向本院補提理由書「切勿逕送
上級法院」。
                                    書記官  王元佑
中    華    民    國    98    年    6     月    1     日
附錄本案論罪科刑法條全文：
刑法第169 條
意圖他人受刑事或懲戒處分，向該管公務員誣告者，處7 年以下
有期徒刑。
意圖他人受刑事或懲戒處分，而偽造、變造證據，或使用偽造、
變造之證據者，亦同。


司法院資訊處製作；財團法人民間司法改革基金會備份。
